【裁判字號】    99,消,2
【裁判日期】    990920
【裁判案由】    返還買賣價金
【裁判全文】
臺灣士林地方法院民事判決                 99年度消字第2號
原      告  乙○○
被      告  七和實業股份有限公司
法定代理人  甲○○
訴訟代理人  丙○○
上列當事人間請求返還買賣價金事件，本院於中華民國99年9 月
6日言詞辯論終結，判決如下：
    主  文
原告之訴駁回。
訴訟費用新臺幣壹萬貳仟佰捌拾伍元由原告負擔。
    事  實  及  理  由
一、原告起訴主張：原告於民國98年7 月中旬向被告訂購日產、
    車型：TEANAJ32L 房車1 輛，車牌號碼為3158-VB （下稱系
    爭車輛），總價款新臺幣（下同）115 萬元，全部價金已付
    訖。被告公司交車後，原告使用約3,000 公里後，發現系爭
    車輛於啟動後加速至30至40公里時，竟出現「叩叩」聲響，
    超過40公里後始無此聲響，使原告於行駛時心驚膽跳，原告
    將問題反應與被告後，經被告保養廠檢修多次仍無結果，當
    初日產推出系爭車型車輛，媒體廣告強調系爭車型性能「寧
    靜度高，舒適度高」，明顯廣告不實，且被告交車時，公司
    業務員葉忠憲明知有此瑕疵，卻刻意隱瞞，原告分別於98年
    10月21日、11月6 日、12月21日委請律師函知被告誠意解決
    ，並告知如仍置之不理，即解除買賣契約並請求退還車款，
    遲至98年11月23日經原告一再懇求被告解決系爭車輛瑕疵，
    原告遂將系爭車輛送回裕隆日產汽車三義工廠檢修七天，仍
    無結果，爰依民法第359 條、消費者保護法第7 條、第10條
    及兩造所訂買賣契約第13條第6 款約定解除買賣契約，請求
    返還原告支付之買賣價金等語。並聲明：被告應給付原告11
    5 萬元及自98年7 月15日起至清償日止按年息5 ％計算之利
    息。
二、被告則以：原告初次向被告反應系爭車輛有其所述之聲響時
    ，被告已告知原告前述聲響係反鎖死煞車系統（Antilock B
    raking System ，下簡稱ABS 系統）自我測試時所發生之聲
    響，屬於正常現象，且系爭車輛使用手冊第5-21～5-22頁，
    對ABS 系統亦有詳盡記載，並有特別說明自我檢測功能：「
    ABS 包括電子感知器、電動泵浦、油壓電磁閥和電腦。此電
    腦內建有自我診斷的功能，當您每次起動引擎及車輛低速前
    進或後退時，都會測試該系統。當自我測試發生時，你可能
    會聽到喀喀聲響及/ 或感覺到煞車踏板震動。此為正常的運
    作，不代表任何故障。…」，又系爭車輛所配備者為歐洲Bo
    sch 所設計之ABS 系統，其原本就與市面上一般之ABS 系統
    有別，市面上一般之ABS 系統僅單純進行電子回路檢測，而
    系爭車輛之ABS 系統則增加了實際的油路檢查，對安全之防
    護更佳，況ABS 系統屬於主動安全輔助系統，即令ABS 系統
    因故障無法使用，系爭車輛仍可正常煞車，故原告所主張之
    聲響係屬危及安全之瑕疵，顯係原告主觀上之誤認，另從原
    告使用系爭車輛至98年12月25日止，其里程已達11,265公里
    ，與原告出現所謂起動後之" 叩叩" 聲響時之里程約3,000
    公里，已行駛約8,000 公里，足以證明該聲響確實不會影響
    行車安全。又系爭車輛之ABS 系統自我測試發生時，會產生
    " 喀喀" 聲響既係正常運作，則被告之受雇人葉忠憲當然不
    會認為是瑕疵，故無刻意隱瞞之情形，且被告銷售系爭車輛
    時，均有提供同款車型之試乘車供消費者試乘體驗，絕無所
    謂刻意隱瞞之情形，況系爭車輛交付原告時，亦有一併交付
    使用手冊，使用手冊上並載明該聲響係屬正常現象，被告自
    無所謂故意不告知瑕疵之情形。是原告依民法、消費者保護
    法等相關規定，起訴主張解除契約返還價金，顯不合理。再
    者，原告購買系爭車輛，除車輛價格為109 萬8,000 元外，
    其餘款項則屬加購配件、辦牌費、動保費及保險費等必要費
    用，其中動保費係原告向裕融企業股份有限公司貸款35萬元
    所支出之費用，應不得計入車價內云云資為抗辯。並聲明：
    (一)原告之訴駁回。(二)如受不利判決，願供擔保請准宣告免為
    假執行。
三、原告主張其於98年7 月中旬向被告訂購系爭車輛，業已付訖
    全部價金。被告公司交車後，原告使用約3,000 公里後，發
    現系爭車輛於啟動後加速至30至40公里時，出現「叩叩」聲
    響，超過40公里後則無此聲響之事實，業據提出訂購合約書
    、行車執照各1 件為證，且為被告所不爭，應堪信為真實。
四、得心證之理由：本件原告主張系爭聲響已影響行車安全，係
    屬物之瑕疵等情，為被告所否認，而以前開情詞置辯，是本
    件兩造之爭點應在於：系爭聲響是否為物之瑕疵？茲論述如
    下：
  (一)按物之出賣人對於買受人，應擔保其物依第 373 條之規定
    危險移轉於買受人時無滅失或減少其價值之瑕疵，亦無滅失
    或減少其通常效用或契約預定效用之瑕疵。但減少之程度，
    無關重要者，不得視為瑕疵。民法第354條第1項定有明文。
    次按所謂物之瑕疵係指存在於物之缺點而言。凡依通常交易
    觀念，或依當事人之決定，認為物應具備之價值、效用或品
    質而不具備者，即為物有瑕疵，且不以物質上應具備者為限
    。最高法院73年台上字第1173號判例可資參照。經查：
  1.系爭車輛雖於行駛至30至40公里時，會出現原告所述之聲響
    ，然系爭車輛使用手冊第5-21頁已載明「ABS 包括電子感知
    器、電動泵浦、油壓電磁閥和電腦。此電腦內建有自我診斷
    的功能，當您每次起動引擎及車輛低速前進或後退時，都會
    測試該系統。當自我測試發生時，你可能會聽到喀喀聲響及
    / 或感覺到煞車踏板震動。此為正常的運作，不代表任何故
    障。…」，是前開聲響實係因ABS 系統自我測試時所發出之
    聲音，難認影響行車安全。
  2.消費者保護法第22條規定企業經營者應確保廣告內容之真實
    ，其對消費者所負之義務不得低於廣告之內容，應係指就無
    特別約定之情形下，消費者因信賴企業經營者之廣告內容而
    與之交易，企業經營者應對消費者負廣告內容之最低限度義
    務，若消費者因企業經營者之廣告，進而與企業者就消費內
    容另為特別約定，該特別約定即有拘束雙方之效力。本件原
    告之廣告傳單上固記載「以超越Cefiro的寧靜品質，將分貝
    的感受歸零。繼Cefiro寧靜神話後，ALL NEW TENAN 以『12
    道3D寧靜工程』再造寧靜極致，以孔洞封閉技術，封住車身
    噪音孔洞，並縮小全車噪音孔隙面積至21平方公分，創國產
    車無人可及新標準。後視鏡與高級進口車同步，採用擾流設
    計工法，避免風切音。搭配3M專利隔吸音材質、雙層隔音孔
    塞，讓來自路面、引擎的噪音，一一淨除。」（本院卷第32
    頁），然此廣告僅強調其可降低因引擎、路面、風切所生之
    噪音，非謂於汽車行駛中完全聽聞不到任何聲音。系爭聲響
    係ABS 系統自我測試時所產生之聲音，尚非前開廣告所指之
    範疇。至原告雖主張其因此標榜寧靜度高廣告之吸引，始向
    被告訂購系爭車輛云云，然其自承訂購前有駕駛試乘車，於
    試乘時並未發現系爭叩叩聲響，係有一天凌晨三點多駕駛在
    忠孝東路上，當時忠孝東路已經經過路平專案始發現等語，
    惟被告公司同款之試乘車均有原告所述叩叩聲響之狀況，此
    為兩造所不爭，而原告於購買前既已實際駕駛體驗，對於行
    駛時所可能產生之聲響，自應有所查知，其於試乘後仍決定
    購買，而被告所交付之系爭車輛既與試乘車之品質相同，自
    難謂有何欠缺契約預定效用之瑕疵。
  (二)原告所述之系爭叩叩聲響，既係因系爭車輛ABS 系統自我測
    試時所發出之聲音，無礙於行車安全，而被告所交付之系爭
    車輛又與試乘車之品質相同，難謂有何欠缺契約預定效用之
    瑕疵。縱此聲響造成原告不悅，亦難認構成物之瑕疵。從而
    ，原告依民法第359 條、消費者保護法第7 條、第10條及兩
    造所訂買賣契約第13條第6 款約定解除買賣契約，請求返還
    買賣價金，即無理由，應予駁回。
五、本件為判決之基礎已臻明確，兩造其餘攻擊防禦方法核與判
    決結果不生影響，爰不予一一論述，附此敘明。
六、本院依職權定本件訴訟費用額為12,385元（第一審裁判費12
    ,385元），應由原告負擔。
七、訴訟費用負擔之依據：民事訴訟法第78條、第87條第1 項。
中    華    民    國    99    年    9     月    20    日
                  民事第二庭  法  官  藍雅清
以上正本證明與原本無異。
如對本判決上訴，應於判決送達後20日內向本院提出上訴狀；若
委任律師提起上訴者，應一併繳納上訴審裁判費，否則本院得不
命補正逕行駁回上訴。
中    華    民    國    99    年    9     月    23    日
                              書記官  蘇意絜

司法院資訊處製作；財團法人民間司法改革基金會備份。
